最高法院刑事裁定　　　　　　　　一○○年度台抗字第八七號
抗　告　人　褚仁傑
選任辯護人　呂光武律師
上列抗告人因擄人勒贖案件，不服台灣高等法院中華民國九十九
年十一月三十日駁回聲請具保停止羈押之裁定 (九十九年度聲字
第三四七一號），提起抗告，本院裁定如下：
    主  文
抗告駁回。
    理  由
本件原裁定以：抗告人褚仁傑因擄人勒贖案件，前經原審法院訊
問後，認為犯罪嫌疑重大，而有刑事訴訟法第一百零一條第一項
第三款情形，非予羈押，顯難進行審判、執行，於民國九十八年
六月八日執行羈押，並經延長羈押。而本件執行羈押後，司法院
於九十八年十月十六日作成釋字第六六五號解釋，認「刑事訴訟
法第一百零一條第一項第三款規定，於被告犯該款規定之罪，犯
罪嫌疑重大，且有相當理由認為有逃亡、湮滅、偽造、變造證據
或勾串共犯或證人之虞，非予羈押，顯難進行追訴、審判或執行
者，得羈押之。於此範圍內，該條款規定符合憲法第二十三條之
比例原則，與憲法第八條保障人民身體自由及第十六條保障人民
訴訟權之意旨，尚無牴觸」，嗣原審法院於司法院作成前揭解釋
後為延長羈押時，已說明抗告人前開羈押原因仍然存在，且所犯
擄人勒贖罪，業經第一審法院判處有期徒刑七年二月，有相當理
由認其於受重刑裁判後，有逃亡之虞，非予羈押，顯難進行審判
、執行，認有繼續羈押之必要，且合於司法院釋字第六六五號解
釋意旨等情，並自九十九年十一月八日起第八次延長羈押二月。
抗告人聲請意旨雖以：本件相關證據業已調查完畢，抗告人家境
非富，有幼兒待養育，實無資力可供逃亡。抗告人縱經第一審法
院判處有期徒刑七年二月，但已羈押三年有餘，倘認有罪，因已
執行過半，亦無逃亡之動機。又本件係共同被告歐運忠、劉建良
以強暴手段強押被害人邱名福上車，被害人遭囚禁在三芝期間，
抗告人並未對之施暴，足見抗告人若交保在外，亦不可能對邱名
福有報復行為，為此聲請准予具保停止羈押云云。惟抗告人所犯
擄人勒贖罪，業經第一審法院判處有期徒刑七年二月，原審法院
於九十九年十一月二十六日（按係二十五日）之更(一)審判決，經
撤銷改判後，仍判處有期徒刑七年二月（上訴中），有相當理由
認其於受重刑裁判後，有逃亡之虞，非予羈押不足以確保審判或
將來之執行，仍有繼續羈押之必要，乃駁回抗告人具保停止羈押
之聲請。抗告意旨略以：(一)、抗告人豈能不知「擄人勒贖」係屬
重罪，但本無該犯行之意圖，實因一時糊塗受友情羈絆，致橫生
枝節，任由其人。抗告人承認部分犯行，有堅決悔意，請鈞院再
予衡酌。如經鈞院衡酌後，仍判處有期徒刑七年二月，依行刑累
進處遇及假釋規定，抗告人羈押之期間，幾近符合呈報假釋條件
，若繼續羈押，侵害抗告人得受假釋之合法權益。(二)、抗告人所
犯之罪，其行刑權時效達三十年，若逃避審判、執行，極為不智
，故逃亡之或然率甚低。(三)、抗告人雖觸犯重罪，但涉案情節較
輕，此由歷審判決所量處之刑度，均輕於其餘共同被告，即可得
知，則抗告人逃亡之誘因並不存在，請准予具保停止羈押，並諭
知限制出境。(四)、抗告人經原審法院認定係犯刑法第三百四十七
條第一項之擄人勒贖罪，判處有期徒刑七年二月，固符合刑事訴
訟法第一百零一條第一項所定「犯罪嫌疑重大」及「所犯最輕本
刑為五年以上有期徒刑之罪」等要件，惟本件共同被告皆已到庭
，且在第一審、第二審就證人詰問完畢，物證亦在卷無缺，即無
同條項第二項（諒係第二款之誤）所定羈押原因。是以，應否繼
續羈押抗告人，應審究抗告人是否存有「非予羈押顯難進行審判
、執行」之要件。按刑事訴訟法第一百零一條第一項第一款所稱
「逃亡」，係指抗告人事實上已經逃亡，例如為躲避追訴、執行
而藏匿或逃亡國外；所稱「逃亡之虞」，是指依照具體個案之情
況事實，可合理推測被告有意逃避刑事追訴、執行者，例如被告
經合法傳喚避不到案，反而積極接洽離境事宜等。抗告人本設籍
台中市○區○○○街十五號十樓之三，案發時居台北縣板橋市（
現已改制為新北市板橋區○○○街五十三巷四號三樓，所以警方
在設籍地當然找不到抗告人，抗告人亦不知警方之約談，嗣在居
所拘提抗告人到案，應無刑事訴訟法第一百零一條第一項第一款
所稱「逃亡」或「逃亡之虞」等事實。(五)、原審法院雖判處抗告
人有期徒刑七年二月，惟抗告人已羈押三年餘，於折抵刑期後，
已執行過半，縱經判刑確定，所剩刑期不及四年，應無「冒險逃
亡」逃避執行之必要。又抗告人有配偶、幼兒、雙親，且家無恆
產，非富有之人，實無拋妻棄子之必要，亦顯無「資力」逃亡。
足見以交保、限制住居，即足以達到進行審判、執行之目的，而
無羈押之必要。原裁定以抗告人明知其與被害人邱名福間無任何
債權、債務關係，僅因共同被告曾高陽提議，即參與本件擄人勒
贖犯行，足認抗告人法治觀念甚低，若經判刑確定，難期即能服
膺，逃亡之誘因隨之增加，堪認有事實足認抗告人有逃亡之虞，
非予羈押顯難確保進行審判、執行，而有繼續羈押之必要等情。
僅屬推論、臆測而已，實悖離事實，全無證據。原裁定未就具體
客觀之既存事實觀察，遽為駁回具保停止羈押之聲請，明顯違反
比例原則，而有違法或不當云云。惟查：羈押之目的，在於保全
刑事追訴、審判及刑之執行，或預防其反覆實行。而羈押之被告
，除有刑事訴訟法第一百十四條各款所列情形之一（即：一、所
犯最重本刑為三年以下有期徒刑、拘役或專科罰金之罪者。二、
懷胎五月以上或生產後二月未滿者。三、現罹疾病，非保外治療
顯難痊癒者。）經具保聲請停止羈押不得駁回外，准許與否，屬
事實審法院得依職權裁量之事項。本件抗告人被訴擄人勒贖案件
，業經第一審法院判處有期徒刑七年二月，並經原審法院於九十
九年十一月二十五日撤銷改判，仍量處有期徒刑七年二月在案（
目前上訴中），並無刑事訴訟法第一百十四條各款所列情形。原
裁定以抗告人之羈押原因仍然存在，並未消滅，且有相當理由認
其於受重刑裁判後，有逃亡之虞，非予羈押不足以確保審判或將
來之執行，仍有繼續羈押之必要，而駁回其具保停止羈押之聲請
，已敘明其理由，於法尚無違誤。抗告意旨任意指摘原裁定不當
，為無理由，應予駁回。
據上論結，應依刑事訴訟法第四百十二條，裁定如主文。
中    華    民    國  一○○  年    二    月   十四   日
                      最高法院刑事第四庭
                          審判長法官  謝  俊  雄  
                                法官  陳  世  雄  
                                法官  魏  新  和  
                                法官  吳  信  銘  
                                法官  李  伯  道  
本件正本證明與原本無異
                                      書  記  官  
中    華    民    國  一○○  年    二    月  二十一  日
                                                     M